臺灣花蓮地方法院刑事判決
110年度原訴字第24號
公  訴  人  臺灣花蓮地方檢察署檢察官
被      告  趙○○
選任辯護人  顧維政律師(法扶律師)
上列被告因家庭暴力之傷害等案件，經檢察官提起公訴（110年
度偵緝字第21號），本院判決如下：
    主  文
趙○○犯傷害罪，處拘役肆拾日，如易科罰金，以新臺幣壹仟元折
算壹日。又犯恐嚇危害安全罪，處拘役肆拾日，如易科罰金，以
新臺幣壹仟元折算壹日。應執行拘役陸拾日，如易科罰金，以新
臺幣壹仟元折算壹日。
其他被訴強制罪部分，無罪。
    犯罪事實
趙○○與賴○○曾有同居關係，係家庭暴力防治法第3條第2款所定之
家庭成員。趙○○前因與賴○○分手問題而生嫌隙，竟為下列行為：
一、於民國109年8月13日0時20分許，在花蓮縣花蓮市國聯五路
    與國聯三路口，見賴○○與友人李○○行經該處，遂基於傷害之
    犯意，徒手毆打李○○，致李○○受有頭部、臉部、胸部、右下
    肢鈍傷、右上肢、左下肢多處擦傷之傷勢，隨後在旁之賴○○
    趨身上前阻止被告，並稱將要報警處理，賴○○始停手。
二、詎賴○○雖停止毆打李○○，惟仍心有不甘，於離開前，竟基於
    恐嚇危害安全之犯意，向李○○、賴○○恫稱：「要回家拿刀、
    在這裡給我等著」等語，隨即倖然離去，致李○○、賴○○因此
    心生畏懼，致生危害於安全。
    理  由
甲、有罪部分
壹、證據能力部分
一、本判決下列所引之供述證據（除證人李○○、賴○○於警詢之證
    述），檢察官、被告及辯護人於本院準備程序中均同意有證
    據能力（本院卷第88頁），且經本院於審理期日提示並告以
    要旨，被告及辯護人就此部分證據能力亦未聲明異議，審酌
    各該證據作成時之情況，並無違法不當或證明力明顯過低之
    瑕疵，認以之作為證據應屬適當，依刑事訴訟法第159條之5
    規定，均有證據能力。　
二、本判決所引用資以認定犯罪事實所憑之非供述證據，無證據
    證明係公務員違背法定程序所取得，亦無顯有不可信之情況
    ，且檢察官、被告及辯護人迄言詞辯論終結前，均未爭執此
    部分證據能力，應認均得作為證據。
三、至辯護人爭執證人李○○、賴○○於警詢中之陳述無證據能力（
    見本院卷第88頁），然本院並未執其等警詢中之陳述作為認
    定被告犯罪事實之積極證據，自無論究其證據能力之必要，
    附此敘明。
貳、認定犯罪事實所憑之證據及理由
    上揭犯罪事實，業經被告趙○○於本院準備程序及審理時均坦
    承不諱，核與證人李○○、賴○○於偵查及本院審理時之證述相
    符(見偵卷第29-31頁，本院卷第225-235頁)，並有衛生福利
    部花蓮醫院診斷證明書、監視器翻拍畫面、本院勘驗筆錄（
    見警卷第27-32頁，本院卷第133-188頁）在卷可稽，堪認被
    告前揭自白與事實相符，足堪採信。綜上，本案事證已臻明
    確，被告前揭傷害、恐嚇危害安全犯行俱堪認定，均應依法
    論科。
參、論罪科刑　
一、核被告就犯罪事實一所為，係犯刑法第277條第1項之傷害罪
    。就犯罪事實二所為，則係犯刑法第305條之恐嚇危害安全
    罪。
二、犯罪事實二被告對告訴人賴○○犯恐嚇危害安全罪部分，按家
    庭暴力者，謂家庭成員間實施身體、精神或經濟上之騷擾、
    控制、脅迫或其他不法侵害之行為；又家庭暴力罪，謂家庭
    成員間故意實施家庭暴力行為而成立其他法律所規定之犯罪
    ，家庭暴力防治法第2條第1款、第2款分別定有明文。查被
    告與告訴人賴○○曾有同居關係，為告訴人賴○○證述明確（見
    本院卷第225頁），2人為家庭暴力防治法第3條第2款所定之
    家庭成員。是核被告對告訴人賴○○犯恐嚇危害安全罪部分，
    係犯刑法第305條之恐嚇危害安全罪，又該犯行雖同時亦屬
    家庭暴力防治法第2條第1款之家庭暴力，而構成家庭暴力防
    治法第2條第2款之家庭暴力罪，惟家庭暴力防治法該條項之
    罪並無罰則規定，因此仍應依刑法之恐嚇危害安全罪論處。
三、又犯罪事實二被告以一行為同時恐嚇告訴人李○○、賴○○，侵
    害數被害人之意思自由法益，為同種想像競合犯，應依刑法
    第55條規定從一重處斷。
四、被告傷害告訴人李○○後，始另行起意恐嚇告訴人李○○、賴○○
    ，發生時序係異於行為人恐嚇後，進而著手實現其所恐嚇之
    內容，令其恐嚇內容造成實害之情形，故本案恐嚇行為無由
    為傷害行為所吸收，且在時間上可加以區別，亦非以一行為
    犯之，故非想像競合犯，不能僅從一重處斷，故被告所犯上
    開2罪，犯意各別，行為互殊，應予分論併罰。
五、爰審酌被告未思理性，僅因與賴○○分手心生不滿，即徒手毆
    打賴○○之友人李○○，致李○○受有犯罪事實一所載之傷害，復
    出言恫嚇告訴人李○○、賴○○，致生危害其等之安全，其所為
    應值非難；復考量被告於本院準備程序終坦承全部犯行，告
    訴人李○○於本院審理時表示已原諒被告、請求法院從輕量刑
    之意見；告訴人李○○於本院審理時表示對於本案沒有意見（
    見本院卷第233、412頁）；兼衡被告自陳高職肄業之智識程
    度、因姐夫開工程行，出監後會作工程、入監前與母親同住
    之家庭生活狀況（見本院卷第412頁），暨被告犯罪目的、
    動機、手段、對告訴人所生危害與損失等一切情狀，分別量
    處如主文所示之刑，並依刑法第41條第1項前段規定諭知易
    科罰金之折算標準。並審酌被告前揭所犯2罪，行為罪質及
    非難重複性之程度等一切情狀，定其應執行刑如主文所示，
    併諭知如易科罰金之折算標準。
乙、無罪部分
壹、公訴意旨另以：被告於109年8月13日0時20分許，在花蓮縣
    花蓮市國聯五路與國聯三路口，見告訴人賴○○與友人李○○行
    經該處，即上前質問告訴人賴○○分手原因，告訴人賴○○隨即
    打電話向外求助，被告見狀後，竟基於妨害自由之犯意，與
    告訴人賴○○發生拉扯，並扯下告訴人賴○○之手機，以此強暴
    方式妨礙告訴人賴○○身體不受拘束及使用行動電話之權利。
    因認被告涉犯刑法第304條之強制罪等語。
貳、按犯罪事實應依證據認定之，無證據不得認定犯罪事實；不
    能證明被告犯罪者，應諭知無罪之判決，刑事訴訟法第154
    條第2項、第301條第1項分別定有明文。次按犯罪事實之認
    定，應憑證據，如未能發現相當證據，或證據不足以證明，
    自不能以推測或擬制之方法，為裁判基礎；且認定犯罪事實
    所憑之證據，雖不以直接證據為限，間接證據亦包括在內，
    然無論直接證據或間接證據，其為訴訟上之證明，須於通常
    一般之人均不致於有所懷疑，而得確信其為真實之程度者，
    始得據為有罪之認定，倘其證明尚未達到此一程度，而有合
    理懷疑之存在時，即無從為有罪之認定（最高法院40年台上
    字第86號、76年台上字第4986號刑事判決意旨參照）。
參、檢察官認被告涉犯強制罪，無非以證人即告訴人賴○○、證人
    李○○於警詢及偵查時之證述為其依據。訊之被告堅決否認有
    對告訴人賴○○為上開強制犯行，辯稱：我沒有拉扯或扯下告
    訴人賴○○之手機等語。經查：
一、告訴人賴○○於警詢時雖指稱被告有搶其手機，然其於偵查時
    僅證稱：被告有推我等語，而未曾提及被告有搶下其手機之
    行為，又其於本院審理時另證稱：被告沒有成功把我的手機
    搶下來（見警卷第4頁、偵卷第30頁、本院卷第226頁），是
    告訴人賴○○前後指述有不一致之處。
二、又證人李○○於警詢及偵查時，均未曾證述被告有扯下告訴人
    賴○○手機之行為；其於本院審理時亦證稱：我記憶有點模糊
    ，不確定被告有沒有搶告訴人賴○○之手機等語（見警卷第16
    頁、偵卷第30頁，本院卷第231頁）。是自證人李○○歷次證
    詞，亦無法佐證被告有上開強制犯行。
三、復經本院勘驗現場監視器錄影畫面，亦未見被告有與告訴人
    賴○○拉扯或搶下其手機之行為(見本院卷第133-188頁勘驗筆
    錄)，卷內亦無其他足資佐證告訴人賴○○證述真實性之補強
    證據，尚難逕認被告有公訴意旨所指之強制犯行。
肆、綜上所述，依卷存事證尚無法使本院就被告被訴對告訴人賴
    ○○犯強制罪嫌，形成毫無合理懷疑之心證，爰就上開部分均
    為無罪之諭知。
據上論斷，應依刑事訴訟法第299條第1項前段、第301條第1項，
判決如主文。
本案經檢察官劉孟昕提起公訴，檢察官江昂軒、蕭百麟、黃曉玲
到庭執行職務。
中　　華　　民　　國　　111 　年　　11　　月　　3 　　日
　　　　　　　　　刑事第五庭  審判長法　官　粘柏富
                                    法　官　黃夢萱
　　　　　　　　　　　　　　　　　　法　官　施孟弦
以上正本證明與原本無異。
如不服本判決應於收受送達後20日內向本院提出上訴書狀，並應
敘述具體理由。其未敘述上訴理由者，應於上訴期間屆滿後20日
內向本院補提理由書(均須按他造當事人之人數附繕本)「切勿逕
送上級法院」。告訴人或被害人如對於本判決不服者，應具備理
由請求檢察官上訴，其上訴期間之計算係以檢察官收受判決正本
之日期為準。
辯護人依據刑事訴訟法第346條、公設辯護人條例第17條及律師
法第32 條第2項、第36條等規定之意旨，尚負有提供法律知識、
協助被告之義務（含得為被告之利益提起上訴，但不得與被告明
示之意思相反）。
因疫情而遲誤不變期間，得向法院聲請回復原狀。
中　　華　　民　　國　　111 　年　　11　　月　　3 　　日

                                    書記官  張瑋庭
附錄本案論罪科刑法條全文：
刑法第277條
傷害人之身體或健康者，處五年以下有期徒刑、拘役或五十萬元
以下罰金。
犯前項之罪，因而致人於死者，處無期徒刑或七年以上有期徒刑
；致重傷者，處三年以上十年以下有期徒刑。
刑法第305條
以加害生命、身體、自由、名譽、財產之事恐嚇他人，致生危害
於安全者，處二年以下有期徒刑、拘役或九千元以下罰金。